---
title: "11-2 Alexandrov"
output:
  html_document:
    df_print: paged
  html_notebook: default
  pdf_document: default
---

*Задание 11, вариант 2*
Данные: Дневные [акции сбербанка](https://www.finam.ru/profile/moex-akcii/sberbank/export/) с начала 2014 года до апреля 2014 года. Время интервенции берем за 3 марта 2014.


```{r}
library(readr)
library(zoo)
library(tseries)
library(TSA)
```

Загружаем данные:

```{r}
data <- read_delim("SBER_140101_140401.csv", 
";", escape_double = FALSE, col_types = cols(`<DATE>` = col_date(format = "%Y%m%d"), 
`<PER>` = col_skip(), `<TICKER>` = col_skip(), 
`<TIME>` = col_skip()), trim_ws = TRUE)

data.zoo = read.zoo(data)
plot(data.zoo, col='blue', lwd=2)
```

Переходим к ряду $r_t = \frac{\ln{S_t}}{\ln{S_{t-1}}}$

```{r}
data.zoo.diff = log(data.zoo) / lag(log(data.zoo), -1, na.pad=TRUE)
data.zoo.diff = na.omit(data.zoo.diff)

plot(data.zoo.diff, col='blue', lwd=2)
```

Как видно, ряды четырех параметров дневных свечей <LOW>, <HIGH>, <OPEN> и <CLOSE> достаточно похожи между собой. Возьмем из них <HIGH> и отметим интервенцию.

```{r}
USED_COL = '<HIGH>'

Inter.Time = as.Date("2014-03-03")

plot(data.zoo.diff[,USED_COL], col='blue', lwd=2)
abline(v = Inter.Time,col = "red",lwd = 3)
```

Рассмотрим отрезок ряда до интервенции

```{r}
data.zoo.wnd = window(data.zoo.diff, end=Inter.Time)
plot(data.zoo.wnd[,USED_COL], col='blue', lwd=2)
```

Дифференцируем ряд и рассмотрим ACF и PACF

```{r}
data.zoo.wnd.diff = diff(data.zoo.wnd)
plot(data.zoo.wnd.diff[,USED_COL], col='blue', lwd=2)
```
```{r}
pacf(na.remove(as.ts(data.zoo.diff[,USED_COL])), lwd=4, lag.max=nrow(data.zoo.wnd))
```

```{r}
acf(na.remove(as.ts(data.zoo.wnd.diff[,USED_COL])), lwd=4, lag.max=nrow(data.zoo.wnd))
```

Смоделриуем ARIMA(1,1,0) с моделью интервенции вида $m_t = \omega_0I_t(T)+\frac{\omega_1}{1-\omega_2B-\omega_3B^2}I_t(T)$

```{r}
Inter= 1 * (index(data.zoo.diff[,USED_COL]) == Inter.Time)

data.arima = arimax(
  na.remove(as.ts(data.zoo.diff[,USED_COL])),
  order=c(1,1,0),
  method='ML',
  xtransf=data.frame(Inter, Inter),
  transfer=list(c(0,0), c(2,0))
)

data.arima
```

```{r}

Inter.Index = min(which(index(data.zoo.diff[,USED_COL]) >= Inter.Time))

plot(as.numeric(data.zoo.diff[,USED_COL]), col='blue', lwd=2, type='o', main='Model with intervention')
lines(as.numeric(na.remove(fitted(data.arima)[-1])),col= "red",lwd =2, type='p')

abline(v = Inter.Index,col = "red",lwd = 3)
```

Эффект интервенции:

```{r}
u00 = data.arima$coef["Inter-MA0"]
u10 = data.arima$coef["Inter.1-MA0"]
r11 = data.arima$coef["Inter.1-AR1"]
r12 = data.arima$coef["Inter.1-AR2"]
data.arima$coef
```

```{r}
Inter.feed = Inter*u00 + filter(Inter, filter=c(r11, r12), method='recursive', side=1)*u10
plot(Inter.feed, type='h', col='blue', lwd=2, main='Intervention Model')
abline(h=0)
```

Уберем эффект интервенции

```{r}
data.inter_removed = as.numeric(data.zoo.diff[,USED_COL]) - Inter.feed
plot(data.inter_removed, col='blue', lwd=2, main='Intervention residuals')
abline(v = Inter.Index,col = "red",lwd = 3)
```
Как видно, эффект интервенции все ещё остался в остаточном ряду.


Построим ACF и PACА остатков интервенции

```{r}
acf(data.inter_removed, lwd=4, lag.max=length(data.inter_removed))
```

```{r}
pacf(data.inter_removed, lwd=4, lag.max=length(data.inter_removed))
```

Построим модель ARIMA(1,0,0)

```{r}
data.arima2 = arimax(
  data.inter_removed,
  order=c(1,0,1),
  method='ML'
)

plot(as.numeric(data.inter_removed), col='blue', lwd=2, type='o', main="Model without intervention")
lines(as.numeric(na.remove(fitted(data.arima2))),col= "red",lwd =2, type='p')
abline(v = Inter.Index,col = "red",lwd = 3)
```

Остатки модели

```{r}
plot(data.arima2$residuals, col='blue', lwd=2, main="Model residiuals without intervention")
abline(v = Inter.Index,col = "red",lwd = 3)
```

```{r}
qqnorm(data.arima2$residuals)
qqline(data.arima2$residuals)
```

Остатки модели явно не стационарные.